【裁判字號】    97,交聲,1818
【裁判日期】    971231
【裁判案由】    違反道路交通管理處罰條例聲明異議
【裁判全文】
臺灣桃園地方法院交通事件裁定       97年度交聲字第1818號
原處分機關  交通部公路總局新竹區監理所中壢監理站
異  議  人
即受處分人  甲○○
上列異議人因違反道路交通管理處罰條例案件，對於交通部公路
總局新竹區監理所中壢監理站民國97年10月24日所為之裁決處分
（原處分案號：壢監裁字第裁53－DB0000000號），聲明異議，
本院裁定如下：
    主  文
異議駁回。
    理  由
一、按駕駛人駕駛汽車，應遵守道路交通號誌之指示，車輛面對
    圓形紅燈表示禁止通行，不得超越停止線或進入路口；汽車
    駕駛人，行經有燈光號誌管制之交岔路口闖紅燈者，處新臺
    幣（下同）1,800 元以上5,400 元以下罰鍰；又汽車駕駛人
    有第53條情形者，記違規點數3 點，道路交通安全規則第90
    條、道路交通標誌標線號誌設置規則第206 條第5 款第1 目
    、道路交通管理處罰條例第53條第1 項、第63條第1 項第3
    款分別定有明文。
二、次按行為人有本條例之情形者，應填製舉發違反道路交通管
    理事件通知單（以下簡稱通知單），並於被通知人欄予以勾
    記，其通知聯依下列規定辦理：一、當場舉發者，應填記駕
    駛人或行為人姓名、性別、出生年月日、地址、身分證統一
    編號及車主姓名、地址、車牌號碼、車輛種類。被查獲之駕
    駛人或行為人為受處分人時，應於填記通知單後將通知聯交
    付該駕駛人或行為人簽名或蓋章收受之；拒絕簽章者，仍應
    將通知聯交付該駕駛人或行為人收受，並記明其事由及交付
    之時間；拒絕收受者，應告知其應到案時間及處所，並記明
    事由與告知事項，視為已收受，違反道路交通管理事件統一
    裁罰基準及處理細則第11條第1項第1款亦著有明文。
三、原處分意旨略以：本件異議人即受處分人甲○○於民國96年
    9 月29日上午8 時49分許，騎乘車牌號碼JT8 －552 號重型
    機車行經桃園縣中壢市○○路與義民路口，為桃園縣政府警
    察局中壢分局興國派出所員警查獲「闖紅燈（中正路直行）
    」違反道路交通管理事件，以桃警局交字第DB0000000 號通
    知單舉發，並載明受處分人「拒簽」情事。受處人逾應到案
    日期（96年10月14日）仍未到案陳述意見或繳納罰鍰，經原
    處分機關以確有上開違規情事，依道路交通管理處罰條例第
    53條第1 項、第63條第1 項第3 款之規定，裁決罰鍰4,500
    元，並記違規點數3 點。
四、異議人聲明異議意旨略以：伊於上開時間騎乘前揭機車載太
    太去上班，由桃園縣中壢市○○路出發、途經中豐路後，沿
    中正路行駛，行經中正路與義民路交叉口時遇到紅燈，伊即
    有停等紅燈，待左右方向（即義民路）的號誌已經是紅燈，
    而在伊前方的兩臺機車已經啟動，伊才跟著他們後面騎駛越
    該口，伊並未闖越紅燈云云。
五、經查：
  (一)異議人騎乘前揭機車於上開時、地經警以上開違規情形為由
    掣單舉發，嗣經原處分機關於97年10月24日依道路交通管理
    處罰條例第53條第1 項、第63條第1 項第3 款規定裁罰4,50
    0 元，並記違規點數3 點之事實，有桃園縣政府警察局96年
    9 月29日桃警局交字第DB0000000 號舉發違反道路交通管理
    事件通知單、交通部公路總局新竹區監理所中壢監理站97年
    10月24日壢監裁字第裁53－DB0000000 號違反道路交通管理
    事件裁決書各1 紙在卷可稽（見本院卷第6 至7 頁），是此
    部分事實首堪認定。
  (二)而按警員之舉發交通違規，是道路交通管理處罰條例所規定
    之職權行使，且該行使有立法機關之授權。而闖紅燈等違規
    行為之取締，依其違規行為本質，本多係在瞬間發生，通常
    多委由當場執行取締違規公務員之認識與判斷，且必須為立
    即之取締作為，此為達成維持交通秩序目的所必要，且依道
    路交通管理處罰條例之規定，此種立即性之舉發違規，多依
    警員之認知、判斷以足，並無必須另有其他積極佐證：如其
    他目擊證人或必須拍攝照片等，始構成處分要件之規定。此
    係因執行職務之公務員，通常多具有一定之考選資格與專業
    訓練，且其執法之對象係不特定之大眾，故其立場經立法機
    關推定，應具有客觀、中正與公平之特質，而無故意偏頗之
    虞，是此種逕由公務員所為之事實認定，除非有其他積極證
    據，足資認定公務員於執行職務時，有故意或過失侵害人民
    權利之情形，或處分本身有重大明顯之瑕疵而應予撤銷者外
    ，否則本於行政目的達成之必要與公權力之尊重、公信力之
    維持，司法機關通常亦多予尊重，並儘力維持，以秉持行政
    、司法相互合作、制衡之原理，共同維護國家機能之正常運
    行。
  (三)查本件異議人騎乘前揭機車於上開時、地違規闖越紅燈而經
    警攔停掣單舉發等情，業據證人即舉發員警黃正佑於本院調
    查時證稱：當天伊在中豐路沿線執勤取締闖紅燈等交通違規
    之路暢勤務，當日上午8 時49分許，伊由中豐路右轉至中正
    路，一右轉就接到中正路與義民口，當伊準備要迴轉回中豐
    路之前，伊車在距離該路口約8 至10公尺的中正路上，伊見
    到中正路是紅燈，伊停等紅燈，就見前方異議人的車輛闖紅
    燈，行駛在該交岔路口內，異議人已騎乘機車直行中正路駛
    越該交叉路口至交岔路口內中央，伊隨即自後追異議人機車
    ，伊確定當時該路口中正路的號誌仍是紅燈，是因為伊要追
    異議人機車之前，有見到當時中正路仍是紅燈，伊也親眼見
    到當時義民路的確是綠燈，伊因為怕會被義民路的往來車輛
    撞，所以伊便鳴警報器及開啟警示燈警告義民路上的往來車
    輛後，伊才駕車穿越該路口，伊直至下個路口亦即過了中正
    路與民權路口處才攔停到異議人等語明確（見本院卷第17至
    18 頁） ，且依證人黃正佑當庭繪製現場圖（見本院卷第24
    頁）以觀，自證人黃正佑當時停等紅燈處，確可清楚見到同
    向車道前方即異議人行經處號誌情形及行車動態，再細酌證
    人黃正佑無論就異議人機車當時如何行進、闖越紅燈情節、
    且證人於穿越路口前猶鳴警報器及開啟警示燈以警告該路口
    左右方向即義民路方向的綠燈來車、又在何位置攔停異議人
    等節，鉅細靡遺詳述在卷，堪認證人黃正佑對本件舉發經過
    確有深刻印象且有清悉記憶，其所述自屬可信。況證人黃正
    佑渠僅係依法執行公權力之公務員，與異議人間並無仇怨，
    且若非異議人確有違規一情，證人豈有費力攔停舉發之必要
    ？是異議人確有上開違規之事實，自堪認定。
  (四)末以，本件舉發警員當場告知受處分人闖紅燈之事由，並於
    擎發舉發通單後，請受處分人簽收通知單，且將通知單交受
    處分人閱覽、簽收，受處分人見舉發通知單所載違規事實為
    闖紅燈即拒簽，惟異議人雖拒簽但確有收受該舉發通知單，
    經員警註記拒簽事由於舉發通知單等節，為證人黃正佑證述
    在卷（見本院卷第32至33頁），復為異議人所自承屬實（見
    本院卷第21至22、31至33頁），並有本件舉發通知單「收受
    通知聯者簽章」欄記載「拒簽」等節在卷可稽（見本院卷第
    7 頁），顯見本件舉發警員確已告知違規事由，並交付通知
    單予受處分人收受，受處分人應已知悉受罰原因、違規地點
    、時間、應到案日期，因受處分人當場拒簽，警員乃在通知
    單上載明「拒簽」之旨。揆諸前揭說明，本件通知單自屬合
    法送達，不因受處分人拒簽，即可影響通知單送達之效力，
    附此敘明。
六、綜上所述，受處分人確有於前揭時、地之違規行為，原處分
    機關依道路交通管理處罰條例第53條第1項、第63條第1項第
    3 款、違反道路交通管理事件統一裁罰基準及處理細則第43
    條、第44條、第67條及違反道路交通管理事件統一裁罰基準
    表之規定，裁處受處分人罰鍰4,500 元並記違規點數3 點，
    經核並無違誤，裁處亦屬妥適，本件異議為無理由，應予駁
    回
據上論斷，應依道路交通案件處理辦法第19條，裁定如主文。
中    華    民    國    97    年    12    月    31    日
                         交通法庭法  官  蘇琬能
以上正本證明與原本無異。
如不服本裁定應於收受裁定後5 日內向本院提出抗告書狀，並應
敘述具體理由。
                                 書記官  許家慧
中    華    民    國    97    年    12    月    31    日


司法院資訊處製作；財團法人民間司法改革基金會備份。
